【裁判字號】    97,交訴,173
【裁判日期】    980113
【裁判案由】    搶奪等
【裁判全文】
臺灣板橋地方法院刑事判決             97年度交訴字第173號
公  訴  人  臺灣板橋地方法院檢察署檢察官
被      告  甲○○
                    （現羈押於臺灣臺北看守所中）
            乙○○
                    （現於臺灣新店戒治所戒治中）
            丙○○
                    （另案羈押於臺灣新竹看守所中）
            丁○○
                    （另案羈押於臺灣新竹看守所中）
上列被告因搶奪等案件，經檢察官提起公訴（97年度偵字第2752
8 號），因被告於本院準備程序中就被訴事實為有罪之陳述，本
院告知被告簡式審判程序之旨，並聽取當事人之意見後，合議庭
裁定改由受命法官獨任依簡式審判程序進行，判決如下：
    主  文
甲○○結夥三人以上竊盜，累犯，處有期徒刑玖月；扣案之鑰匙
壹支沒收。又對於公務員依法執行職務時，施強暴，累犯，處有
期徒刑陸月。又意圖為自己不法之所有，而搶奪他人之動產未遂
，處有期徒刑柒月。應執行有期徒刑壹年捌月；扣案之鑰匙壹支
沒收。
乙○○、丙○○結夥三人以上竊盜，均累犯，各處有期徒刑捌月
；扣案之鑰匙壹支沒收。
丁○○結夥三人以上竊盜，累犯，處有期徒刑捌月；扣案之鑰匙
壹支沒收。又竊盜，累犯，處有期徒刑肆月。應執行有期徒刑拾
月；扣案之鑰匙壹支沒收。
    事  實
一、甲○○前於民國94年間因竊盜案件，經臺灣桃園地方法院以
    94年度易字第1136號判決判處有期徒刑9 月確定，經減刑為
    有期徒刑4 月又15日，嗣於96年7 月28日縮刑期滿執行完畢
    ；乙○○前於94年間因竊盜案件，經臺灣桃園地方法院以94
    年度易字第1136號判決判處有期徒刑7 月確定，嗣於95 年4
    月17日縮刑期滿執行完畢；丙○○前於94年間因竊盜案件，
    經臺灣桃園地方法院以94年度易字第1136號判決判處有期徒
    刑9 月確定，又因違反動產擔保交易法案件，經臺灣桃園地
    方法院以95年度壢簡字第550 號判決判處有期徒刑2 月確定
    ，上開2 罪接續執行，嗣於95年9 月30日縮刑期滿執行完畢
    ；丁○○前於93年間因違反毒品危害防制條例案件，經臺灣
    新竹地方法院以93年度訴字第204 號判決判處有期徒刑7 月
    確定，嗣於94年6 月8 日縮刑期滿執行完畢。
二、詎甲○○、乙○○、丙○○、丁○○均不知悔改，共同基於
    意圖為自己不法所有之犯意聯絡，於97年9 月20日下午5 時
    22分許，在新竹縣竹北市○○路297 號前，由乙○○、丙○○、丁○○負責在旁把風，甲○○則以自備之鑰匙，竊取私
    立群堡英語短期補習所有，由己○○使用停放於該處車牌號
    碼5082-QA 號之自用小貨車1 輛，得手後供渠等代步使用。
    嗣於97年9 月21日下午2 時30分許，由甲○○駕駛所竊得之
    上開自用小貨車，搭載乙○○、丙○○、丁○○，行經臺北
    縣三峽鎮○○路○段與長泰街口，適臺北縣政府警察局三峽
    分局吉埔派出所員警庚○○、黃世宗執行巡邏勤務行經該處
    ，見其4 人行跡可疑，即以隨身之警用電腦查出甲○○所駕
    駛之上開自用小貨車係失竊之贓車，因此尾隨追緝至臺北縣
    三峽鎮○○路之三鶯加油站，趁甲○○欲加油之際，庚○○
    、黃世宗上前表明身分，甲○○旋即駕駛上開自用小貨車搭
    載乙○○、丙○○、丁○○逃離現場，庚○○、黃世宗隨即
    在後追趕，追逐至臺北縣三峽鎮○○路與和平街口，詎甲○○明知員警庚○○、黃世宗均係依法執行職務之公務員，竟
    基於妨害公務之犯意，駕駛上開自用小貨車衝撞員警庚○○
    所騎乘車牌號碼QV7-560 號之輕型機車（該車登記名義人為
    張美葉，由庚○○使用中），以致庚○○所騎乘之機車卡在
    上開自用小貨車左前輪處之底盤，惟甲○○仍猛踩油門向前
    疾駛，將上開輕型機車強行拖行至臺北縣三峽鎮○○路○ 段
    20號前，然因遭其拖行之上開輕型機車無法與之分離並起火
    燃燒，火勢進而延燒至甲○○所駕駛之上開自用小貨車，甲○○、乙○○、丙○○、丁○○即棄車分頭逃逸，甲○○以
    此強暴之方式妨害員警嚴燄祥、黃世宗執行職務，迨甲○○
    逃逸至臺北縣三峽鎮○○路與愛國路口，見陳峮晏騎乘車牌
    號碼535-CHY 號重型機車搭載賴貞妤於該路口處停等時，甲○○乃意圖為自己不法之所有，另起搶奪之犯意，趁陳峮晏
    不備之際，出手搶奪該重型機車脫逃，惟因陳峮晏極力反抗
    ，於拉扯中甲○○為警當場逮捕，致未得逞。甲○○、乙○○、丙○○、丁○○棄車分頭逃逸其間，適戊○○駕駛車牌
    號碼593-CD號營業小客車載客行經該處，隨即下車協助員警
    逮捕甲○○、乙○○、丙○○、丁○○等人，詎丁○○見停
    放於該處戊○○所使用之上開營業小客車未熄火且車門亦未
    上鎖之際，復基於意圖為自己不法所有之犯意，將該營業小
    客車竊取得手後，加速駛離現場。
三、案經己○○、庚○○、戊○○訴由臺北縣政府警察局三峽分
    局報告臺灣板橋地方法院檢察署檢察官偵查起訴。
    理  由
一、按本件被告甲○○、乙○○、丙○○、丁○○所犯均係死刑
    、無期徒刑、最輕本刑為3 年以上有期徒刑以外之罪，其於
    準備程序就前揭被訴事實為有罪之陳述，經受命法官告知簡
    式審判程序之旨，並聽取其與公訴人之意見後，本院認無不
    得或不宜改依簡式審判程序進行之處，爰依刑事訴訟法第
    273 條之1 第1 項、第284 條之1 ，裁定本件由受命法官獨
    任進行簡式審判程序，合先敘明。
二、上揭事實，業據被告甲○○、乙○○、丙○○、丁○○於本
    院審理時坦承不諱，核與證人即員警庚○○、黃世宗於偵查
    中證述情節大致相符，且經告訴人戊○○於警詢、己○○於
    警詢、偵查中指訴綦詳，亦與被害人陳峮晏於警詢、偵查中
    證述明確，復有臺北縣政府警察局三峽分局扣押筆錄暨扣押
    物品目錄表、車損照片6 張、車籍查詢- 基本資料詳細畫面
    、庚○○、黃世宗出具之職務報告、贓物認領保管單各1 紙
    在卷可稽（見97年度偵字第27528 號卷第16、19至22、24至
    27、35頁），足認被告4 人之自白核與事實相符，自可採為
    認定事實之依據，本件事證明確，被告4 人上開犯行，堪予
    認定。
三、核被告甲○○所為，係犯刑法第321 條第1 項第4 款之結夥
    三人以上竊盜罪（起訴書起訴法條誤載為刑法第320 條第1
    項之竊盜罪，業經公訴人於本院審理時當庭更正，以下同）
    、刑法第135 條第1 項之對於公務員依法執行職務時施強暴
    罪（起訴書起訴法條誤載為刑法第185 條之4 肇事逃逸罪、
    第354 條之毀損罪，業經公訴人於本院審理時當庭更正起訴
    法條為同法第135 條第1 項之罪，附此敘明）、刑法第325
    條第3 項、第1 項之搶奪未遂罪；被告乙○○、丙○○所為
    ，均係犯刑法第321 條第1 項第4 款之結夥三人以上竊盜罪
    ；被告丁○○所為，係犯刑法第321 條第1 項第4 款之結夥
    三人以上竊盜罪、刑法第320 條第1 項之竊盜罪。被告甲○○、乙○○、丙○○與丁○○間就上開結夥三人以上竊盜犯
    行間，均有犯意聯絡及行為分擔，均應論以共同正犯。被告
    甲○○所犯上開結夥三人以上竊盜罪、對於公務員依法執行
    職務時施強暴罪、搶奪未遂罪間；被告丁○○所犯上開結夥
    三人以上竊盜罪、竊盜罪間，犯意各別，行為互殊，應予分
    論併罰。又被告4 人有事實欄所列前揭犯罪前科紀錄，有臺
    灣高等法院被告前案紀錄表可稽，渠等受有期徒刑執行完畢
    ，5 年以內故意再犯本件有期徒刑以上之罪，均為累犯，均
    應依刑法第47條第1 項規定加重其刑。再被告甲○○所犯搶
    奪部分，已著手於犯罪行為之實行而不遂，為未遂犯，爰依
    刑法第25條第2 項規定減輕其刑，並依法先加後減。爰審酌
    被告4 人正值青壯，不思以正當方法獲取財物，而以結夥三
    人之方式行竊，破壞社會秩序及他人財產安全，且被告甲○○於員警依法執行職務時對員警施暴，對社會秩序及公權力
    執行之危害非輕，兼衡其等之素行、犯罪動機、目的、手段
    、生活狀況、智識程度、犯罪所生之損害，及其等犯罪後均
    坦承犯行之態度等一切情狀，分別量處如主文所示之刑，並
    就被告甲○○、丁○○部分各定其應執行之刑，以資懲儆。
四、扣案之鑰匙1 支，係被告甲○○所有供本件竊盜所用之物，
    業據被告甲○○陳明在卷（見本院卷第69頁），依共犯責任
    共同原則，爰依刑法第38條第1 項第2 款之規定宣告沒收。
五、公訴意旨另以：被告甲○○於97年9 月21日下午2 時30分許
    ，駕駛上開自用小貨車，搭載乙○○、丙○○、丁○○，行
    經臺北縣三峽鎮○○路○段與長泰街口，適臺北縣政府警察
    局三峽分局吉埔派出所員警庚○○、黃世宗，執行巡邏勤務
    ，見行跡可疑，遂查詢車號，發現係贓車，乃騎車尾隨前述
    車輛，前述車輛進入三鶯加油站熄火，顏焰祥、黃世宗上前
    表明警察身分，要求車上人員下車，甲○○竟發動車輛急駛
    逃逸，往國道三號高速公路三峽交流道方向飆車，至恩主公
    醫院前因車輛過多，甲○○再駕車迴轉接續狂奔，並沿路按
    喇叭、闖紅燈，其他警車加入追捕喝令停車，甲○○均置之
    不理，甲○○前述於車多擁擠市區道路高速行駛逃逸行為，
    並致生公眾往來危險，因認被告甲○○就此部分另涉有刑法
    第185 條第1 項之以他法致生公眾往來之危險罪嫌云云。惟
    按刑法第185 條第1 項後段之以他法致生公眾往來危險，為
    一補充之規定，必須其方法有達類似損壞、壅塞之程度，因
    而致生往來之危險，始足當之，並非凡有足以產生往來之危
    險者，即可構成本罪，否則，駕車在道路上超速行駛、違規
    停車於車道上、無駕駛經驗且無駕照者駕車於公路或違規超
    車等違反道路交通安全規則之行為均因有足以產生往來之危
    險，即有構成本罪之虞，如此擴張法律構成要件之解釋，即
    有悖離刑法禁止類推原則之危險，故俗稱之「飆車」行為必
    須聚集足以遮斷道路往來之多數車輛，並佔據一定路段之道
    路而以極其快速之速度來回飆駛，因而壅塞道路達一定之時
    間而足以生往來之危險，始足構成該條之以他法致生往來之
    危險罪。然查證人庚○○、黃世宗於偵查中均具結證稱：被
    告甲○○進入三鶯加油站，我們向車上的人喊話說我們是警
    察，請下車，甲○○楞了一下，就發動車子疾駛離開現場，
    往交流道方向逃逸，逃到恩主公醫院前面，因為車子很多就
    迴轉行駛，甲○○沿路擦撞旁邊的車子，後來有汽、機車擋
    在前面，甲○○就按喇叭、闖紅燈等語（見97年度偵字第27
    528 號卷第184 、185 頁），足認被告甲○○為逃避員警追
    緝，於行駛過程中一時性的超車、超速、闖紅燈等行為，尚
    難論以該條之罪。此外，復查無其他積極證據足以證明被告
    有公訴意旨所指妨害公眾往來安全之犯行，原應諭知無罪，
    惟此部分縱令成立犯罪，亦與上揭有罪部分具有想像競合之
    裁判上一罪關係，爰不另為無罪之諭知，併此敘明。
據上論斷，應依刑事訴訟法第273 條之1 第1 項、第284 條之1
、第299 條第1 項前段，刑法第28條、第321 條第1 項第4 款、
第135 條第1 項、第325 條第1 項、第3 項、第320 條第1 項、
第25條第2 項、第47條第1 項、第51條第5 款、第38條第1 項第
2款 ，刑法施行法第1 條之1 ，判決如主文。
本案經檢察官鄭潔如到庭執行職務。
中    華    民    國    98    年    1    月     13    日
                  交通法庭  法  官  錢衍蓁
如不服本判決，應於判決送達後10日內敘明上訴理由，向本院提
出上訴狀（應附繕本），上訴於臺灣高等法院。其未敘述上訴理
由者，應於上訴期間屆滿後20日內向本院補提理由書「切勿逕送
上級法院」。
                            書記官  陳淑怡
中    華    民    國    98    年    1     月    14    日
附錄本案論罪科刑法條全文：
中華民國刑法第135 條第1 項
對於公務員依法執行職務時，施強暴脅迫者，處3 年以下有期徒
刑、拘役或3 百元以下罰金。
中華民國刑法第320條
意圖為自己或第三人不法之所有，而竊取他人之動產者，為竊盜
罪，處 5 年以下有期徒刑、拘役或 5 百元以下罰金。
意圖為自己或第三人不法之利益，而竊佔他人之不動產者，依前
項之規定處斷。
前二項之未遂犯罰之。
中華民國刑法第321條
犯竊盜罪而有左列情形之一者，處 6 月以上、 5 年以下有期徒刑
：
一  於夜間侵入住宅或有人居住之建築物、船艦或隱匿其內而犯之
    者。
二  毀越門扇、牆垣或其他安全設備而犯之者。
三  攜帶兇器而犯之者。
四  結夥三人以上而犯之者。
五  乘火災、水災或其他災害之際而犯之者。
六  在車站或埠頭而犯之者。
前項之未遂犯罰之。
中華民國刑法第325條
意圖為自己或第三人不法之所有，而搶奪他人之動產者，處6 月
以上5 年以下有期徒刑。
因而致人於死者，處無期徒刑或7 年以上有期徒刑，致重傷者，
處3 年以上10年以下有期徒刑。
第1 項之未遂犯罰之。


司法院資訊處製作；財團法人民間司法改革基金會備份。
